【裁判字號】    95,上訴,361
【裁判日期】    950503
【裁判案由】    違反槍砲彈藥刀械管制條例
【裁判全文】
臺灣高等法院臺中分院刑事判決         95年度上訴字第361號
上  訴  人
即  被  告  丁○○
指定辯護人  本院公設辯護人甲○○
上列上訴人因違反槍砲彈藥刀械管制條例案件，不服臺灣臺中地
方法院94年度訴字第3691號，中華民國95年1月6日第一審判決（
起訴案號：臺灣臺中地方法院檢察署94年度偵字第15393、17496
號），提起上訴，本院判決如下：
    主  文
原判決撤銷。
丁○○未經許可，寄藏可發射子彈具有殺傷力之槍枝，處有期徒
刑肆年貳月，併科罰金新臺幣參拾伍萬元，罰金如易服勞役，以
罰金總額與陸個月之日數比例折算。扣案如附表所示之改造衝鋒
槍、土造霰彈槍、子彈，均沒收。
    事  實
一、丁○○明知未經許可，不得寄藏可發射子彈具有殺傷力之槍
    枝、子彈，竟於民國九十三年二月間某日，友人丙○○向其
    借款新台幣三十萬元，並於同月翌日在其臺南縣柳營鄉八翁
    村八老爺五十號住處，交付如附表編號一、二所示之改造衝
    鋒槍（含彈匣一個）、土造霰彈槍各一枝、編號五、六所示
    之制式子彈各一顆，及土造子彈六顆（其中二顆子彈已鑑驗
    試射，鑑驗用餘即如附表編號三所示之子彈四顆）、制式霰
    彈六顆（其中一顆子彈已鑑驗試射，鑑驗用餘即如附表編號
    四所示之子彈五顆），表明寄放做為質押，一個月後還款取
    回，丁○○即基於寄藏上開槍枝、子彈之犯意，未經許可而
    將之同時寄藏在其上址住處。嗣因丙○○迄未還款，復不取
    回上開槍枝、子彈，丁○○持續寄藏之，並於九十四年八月
    間某日，駕駛其所有之ＱＮ－８２２０號自用小客車，裝載
    上開槍枝、子彈，自其上址住處，改將上開改造衝鋒槍一枝
    、土造霰彈槍一枝、土造子彈六顆、制式霰彈六顆及如附表
    編號五所示之制式子彈一顆同時寄藏在其臺中縣沙鹿鎮○○
    ○街四三號居處，並留如附表編號六所示之制式子彈一顆，
    寄藏在上開自用小客車內。嗣於九十四年九月二十一日十七
    時三十分許，經警在其臺中縣沙鹿鎮上址居處查獲並扣得上
    開改造衝鋒槍一枝、土造霰彈槍一枝、土造子彈六顆、制式
    霰彈六顆及如附表編號五所示之制式子彈一顆；再於同年月
    二十六日十三時許，經警在上開自用小客車內查獲並扣得如
    附表編號六所示之制式子彈一顆，始悉上情。
二、案經彰化縣警察局二林分局、彰化分局報請臺灣臺中地方法
    院檢察署檢察官偵查起訴。
    理  由
一、認定被告犯罪事實所憑證據：
  (一)上開事實，業據上訴人即被告丁○○坦承不諱，並有如附表
    編號一、二所示之改造衝鋒槍（含彈匣一個）、土造霰彈槍
    各一枝、編號五、六所示之制式子彈各一顆，及土造子彈六
    顆（其中二顆子彈已鑑驗試射，鑑驗用餘即如附表編號三所
    示之子彈四顆）、制式霰彈六顆（其中一顆子彈已鑑驗試射
    ，鑑驗用餘即如附表編號四所示之子彈五顆）扣案可證。上
    開槍枝、土造子彈六顆、制式霰彈六顆、如附表編號五所示
    之制式子彈一顆部分，經內政部警政署刑事警察局以性能檢
    驗法、試射法鑑驗結果，上開改造衝鋒槍（即如附表編號一
    所示之改造衝鋒槍一枝，含彈匣一個，槍枝管制編號第
    0000000000號）部分，認係仿STEN廠製MKII型衝鋒槍製造之
    槍枝換裝土造金屬槍管及槍機改造而成之改造衝鋒槍，其槍
    托及彈匣均有鬆動之現象，惟不影響槍枝擊發適用子彈之功
    能，經裝填同案送鑑土造子彈試射結果，可擊發，認具殺傷
    力；上開土造霰彈槍（即如附表編號二所示之土造霰彈槍一
    枝，槍枝管制編號第0000000000號）部分，認係以木質槍身
    組合金屬槍管而成之土造霰彈槍，以打擊底火藥引爆子彈內
    火藥為發射動力，機械性能良好，可擊發12gauge制式霰彈
    ，認具殺傷力；上開土造子彈六顆（其中二顆子彈已鑑驗試
    射，鑑驗用餘即如附表編號三所示之子彈四顆）部分，認均
    具直徑約9mm之金屬彈頭，可擊發，認均具殺傷力；上開制
    式霰彈六顆（其中一顆子彈已鑑驗試射，鑑驗用餘即如附表
    編號四所示之子彈五顆）部分，認均係口徑12gauge制式霰
    彈，認均具殺傷力；上開如附表編號五所示之制式子彈一顆
    部分，認係口徑9mm制式子彈，認具殺傷力等情，有該局九
    十四年十一月十日刑鑑字第○九四○一四五九一○號槍彈鑑
    定書附卷可稽。另內政部警政署刑事警察局就如附表編號六
    所示之制式子彈一顆以性能檢驗法、比對顯微鏡比對法鑑驗
    結果，認係口徑9mm制式子彈，認具殺傷力，亦有該局九十
    四年十月三日刑鑑字第○九四○一四七四九四號槍彈鑑定書
    在卷可按。
  (二)雖證人丙○○於本院證稱並無向被告借款而交付上開槍枝、
    子彈供質押寄放云云，惟此證言關係丙○○自己之犯罪行為
    ，尚難遽予採信。查丙○○另涉嫌製造、販賣槍、彈行為，
    經警於九十三年十二月三十一日查獲，在其處扣得大批製造
    槍枝之零件、工具，並經台灣嘉義地方法院檢察署提起公訴
    ，現在台灣嘉義地方法院審理中，業經本院調閱台灣嘉義地
    方法院九十四年度訴字第一九六號案卷查明，丙○○被查獲
    之時間與被告所稱收受時間相距未逾一年，被告指稱係丙○
    ○所寄藏顯非無故，即非不足憑信。又被告自承持有如事實
    所載之槍、彈，並無推卸罪責，自無誣指丙○○之必要。被
    告供稱該槍、彈係丙○○因借款而質押寄放，可以採信。本
    案事證明確，被告寄藏上開槍枝、子彈之犯行，堪予認定。
二、論罪科刑之依據：
  (一)槍砲彈藥刀械管制條例雖於九十四年一月二十六日修正公布
    ，並於同年月二十八日生效，惟該條例新舊條文變動內容，
    僅修正該條例第四條、第八條、第十六條、第二十條、增定
    第二十條之一，並刪除原條文第十條、第十一條、第十七條
    之規定，本案被告寄藏上開子彈犯行而違反該條例第十二條
    第四項之罪部分，則未有修正更動，是被告違反槍砲彈藥刀
    械管制條例第十二條第四項之罪部分，並無新舊法比較適用
    之問題。次按「寄藏與持有，均係將物置於自己實力支配之
    人，僅寄藏必先有他人之持有行為，而後始為之受寄代藏而
    已，故寄藏之受人委託代為保管，其保管之本身，亦屬持有
    ，不過，此之持有係受寄之當然結果，雖不應另就持有予以
    論罪。然未經許可無故持有可發射子彈具有殺傷力之槍枝、
    子彈，其持有之繼續，為行為之繼續，亦即一經持有該槍彈
    ，罪即成立，但其完結須繼續至持有行為終了時為止。則包
    括持有之寄藏該槍彈行為，自亦為行為之繼續，其犯罪之完
    結須繼續至寄藏行為終了時為止」（最高法院七十四年度臺
    上字第三四○○、八十八年度臺上字第四六○八號判決意旨
    參照）。則被告雖自九十三年二月間某日起即同時寄藏上開
    槍枝、子彈，惟被告寄藏上開槍枝之行為既持續至前述經警
    扣得上開槍枝即九十四年九月二十一日止，自應適用新法即
    九十四年一月二十六日修正公布槍砲彈藥刀械管制條例第八
    條第四項之規定，亦無比較新舊法之餘地，均合先敘明。是
    核被告所為，係犯槍砲彈藥刀械管制條例第八條第四項之未
    經許可寄藏可發射子彈具有殺傷力之槍枝罪（即寄藏上開改
    造衝鋒槍一枝、土造霰彈槍一枝部分）、第十二條第四項之
    未經許可寄藏子彈罪（即寄藏上開土造子彈六顆、制式霰彈
    六顆、制式子彈二顆部分）。
  (二)寄藏與持有，均係將物置於自己實力支配之下，僅寄藏必先
    有他人之持有行為，而後始為之受寄代藏而已，故寄藏之受
    寄人委託代為保管，其保管之本身，亦屬持有，不過此之持
    有係受寄之當然結果。被告因友人丙○○向其借款而交付如
    附表編號一、二所示之改造衝鋒槍（含彈匣一個）、土造霰
    彈槍各一枝、編號五、六所示之制式子彈各一顆，及土造子
    彈六顆、制式霰彈六顆做為質押寄放而保管寄藏之，僅係受
    寄代藏該槍枝、子彈，非為自己持有，自應論以寄藏罪，不
    另論持有罪。
  (三)寄藏槍枝、子彈均屬侵害社會法益，則被告雖同時寄藏上開
    槍枝（即改造衝鋒槍一枝、土造霰彈槍一枝）、子彈（即土
    造子彈六顆、制式霰彈六顆、制式子彈二顆），仍各為單純
    一罪，均不發生想像競合之問題。
  (四)被告以一寄藏行為，同時、同地寄藏上開改造槍枝、子彈，
    係以一行為同時觸犯未經許可寄藏可發射子彈具有殺傷力之
    槍枝罪、未經許可寄藏子彈之二罪，為想像競合犯，依刑法
    第五十五條規定，應從一重依槍砲彈藥刀械管制條例第八條
    第四項之未經許可寄藏可發射子彈具有殺傷力之槍枝罪處斷
    。
三、撤銷改判之理由：
  (一)原判決對被告論罪科刑，固非無見，惟被告係因友人丙○○
    向其借款，自行交付槍枝、子彈做為質押，請求寄放，而被
    動同意暫時寄藏之，並非單純無故受託，亦無證據證明被告
    有意持以犯罪，此關係被告犯罪之動機、目的，為量刑之重
    要依據，原判決未予審酌，容有未洽。被告上訴指其係因友
    人丙○○借款而質押寄放，原判決量刑過重，即非無據。原
    判決既有上開可議，應由本院撤銷改判。審酌被告前因偽造
    有價證券案件，經本院判處有期徒一年十月，緩刑五年確定
    ，現仍在緩刑期間，有臺灣高等法院被告全國前案紀錄表、
    臺灣臺中地方法院檢察署刑案資料查註紀錄表附卷可稽，仍
    不知悛悔警惕，明知寄藏上開槍枝、子彈均係違法行為，因
    他人欠債而同意以槍枝、子彈做為質押而寄藏之，且被告寄
    藏上開改造衝鋒槍、土造霰彈槍各一枝及前開子彈數量合計
    達十四顆，除寄藏數量非寡、寄藏期間非短外，且相對於一
    般寄藏改造手槍之情節而言，被告寄藏上開改造衝鋒槍、土
    造霰彈槍各一枝之犯行，顯對社會治安所生之潛在危險益加
    鉅大，惟兼衡酌被告犯後已坦承全部犯行，尚無證據證明其
    有以寄藏之上開槍枝、子彈另犯他罪而造成公眾或他人之現
    實惡害等一切情狀，量處如主文所示之刑，並就罰金部分諭
    知易服勞役之折算標準，以示懲儆。扣案如附表所示之改造
    衝鋒槍、土造霰彈槍、子彈，均係違禁物，依刑法第三十八
    條第一項第一款之規定宣告沒收。至於扣案之上開土造子彈
    六顆中之二顆部分，業經鑑驗試射而僅餘彈頭、彈殼；扣案
    之上開制式霰彈六顆中之一顆部分，亦經鑑驗試射而僅餘彈
    頭、彈殼，均如前述，自均已失其原有子彈之結構及效能，
    不再具有殺傷力，已非違禁物，不諭知沒收，附此敘明。
據上論斷，依刑事訴訟法第三百六十九條第一項前段、第三百七
十三條、第三百六十四條、第二百九十九條第一項前段，槍砲彈
藥刀械管制條例第八條第四項、第十二條第四項，刑法第十一條
前段、第五十五條、第四十二條第二項、第三項、第三十八條第
一項第一款，罰金罰鍰提高標準條例第二條，判決如主文。
本案經檢察官乙○○到庭執行職務。
中    華    民    國    95    年    5    月    3      日
            刑事第九庭  審判長法  官  陳  筱  珮
                              法  官  康  應  龍
                              法  官  趙  春  碧
上列正本證明與原本無異。
如不服本判決應於收受送達後十日內向本院提出上訴書狀，其未
敘述上訴之理由者並得於提起上訴後十日內向本院補提理由書（
均須按他造當事人之人數附繕本）。
                              書記官  黃  薰  慧
中    華    民    國    95    年    5    月   4       日
附表：
┌──┬────────────────────┐
│編號│                扣案物品名稱及數量      │
├──┼────────────────────┤
│  一│改造衝鋒槍壹枝(仿STEN廠製MK II型衝鋒槍製│
│    │造之槍枝換裝土造金屬槍管及槍機改造而成之│
│    │改造衝鋒槍，含彈匣壹個，槍枝管制編號第  │
│    │0000000000號)                           │
│    │                                        │
├──┼────────────────────┤
│  二│土造霰彈槍壹枝(以木質槍身組合金屬槍管而 │
│    │成之土造霰彈槍，槍枝管制編號0000000000號│
│    │)                                       │
├──┼────────────────────┤
│  三│鑑驗剩餘之直徑約9mm土造子彈肆顆。       │
├──┼────────────────────┤
│  四│鑑驗剩餘之口徑12gauge制式霰彈伍顆。     │
├──┼────────────────────┤
│  五│口徑9mm制式子彈壹顆。                   │
├──┼────────────────────┤
│  六│口徑9mm制式子彈壹顆。                   │
└──┴────────────────────┘
                                                      Ａ


司法院資訊處製作；財團法人民間司法改革基金會備份。
